臺灣臺中地方法院刑事判決
110年度訴字第1073號
公  訴  人  臺灣臺中地方檢察署檢察官
被      告  黃瀅瑜



選任辯護人  洪崇欽律師
被      告  陳嵩允



選任辯護人  韓銘峰律師
            林郁芸律師
上列被告等因傷害等案件，經檢察官提起公訴（110年度偵字第1
2092號），本院判決如下：
    主    文
黃瀅瑜犯傷害罪，處拘役貳拾日，如易科罰金，以新臺幣壹仟元
折算壹日。
陳嵩允犯傷害罪，處拘役參拾伍日，如易科罰金，以新臺幣壹仟
元折算壹日。
    犯罪事實
一、陳嵩允與黃瀅瑜之女陳毓錦為夫妻，陳嵩允與陳毓錦因感情
    不睦協議離婚，於民國109年11月4日15時許，由陳毓錦帶同
    黃瀅瑜，陳嵩允帶同其母劉秀敏，雙方前往址設臺中市○○區
    ○○路0段00號之臺中○○○○○○○○○欲辦理離婚登記，惟陳嵩允因
    認陳毓錦在離婚協議書內容中要求其不得接觸小孩之約定不
    合理，而拒絕辦理離婚登記，與劉秀敏離開戶政事務所前往
    停車場，欲駕駛車牌號碼000-0000號自小客車準備離去之際
    ，黃瀅瑜前來攔阻2人離去，陳嵩允見狀即基於傷害、公然
    侮辱之犯意，在該戶政事務所之停車場，徒手毆打黃瀅瑜，
    並在該公眾得以共見共聞之處，對黃瀅瑜辱罵：「幹你娘機
    歪」等語，致黃瀅瑜受有頭部外傷併左側臉部挫傷及頭皮血
    腫、雙肩挫傷、下背部及臀部挫傷、右手及右踝擦傷、左大
    腿挫傷等傷害，並致使黃瀅瑜之人格受到貶損。而劉秀敏見
    狀即下車上前勸架，此時黃瀅瑜竟基於傷害之犯意，徒手毆
    打劉秀敏，致使劉秀敏受有上嘴唇撕裂傷約0.5公分合併瘀
    挫傷之傷害。嗣經雙方至派出所報案後，始查獲上情。
二、案經劉秀敏委由韓銘峰律師、林雅儒律師及黃瀅瑜委由洪崇
    欽律師訴由臺中市政府警察局第五分局報告臺灣臺中地方檢
    察署檢察官偵查起訴。
    理    由
壹、證據能力部分：
一、按被告以外之人於審判外之陳述，雖不符刑事訴訟法第159
    條之1至第159條之4之規定，而經當事人於審判程序同意作
    為證據，法院審酌該言詞陳述或書面陳述作成時之情況，認
    為適當者，亦得為證據；又當事人、代理人或辯護人於法院
    調查證據時，知有第159條第1項不得為證據之情形，而未於
    言詞辯論終結前聲明異議者，視為有前項之同意，刑事訴訟
    法第159條之5定有明文。經查，本判決以下所引用被告黃瀅
    瑜、陳嵩允以外之人於審判外之言詞或書面陳述，對被告2
    人而言，性質上均屬傳聞證據，惟被告等及辯護人等均已知
    悉有刑事訴訟法第159條第1項之情形，且未於言詞辯論終結
    前聲明異議，本院審酌上開證據作成時之情況，尚無違法取
    證或不當之情形，復與本案之待證事實間具有相當之關聯性
    ，以之作為證據應屬適當，揆諸上開規定，應認有證據能力
    。
二、傳聞法則乃對於被告以外之人於審判外之言詞或書面陳述而
    為之規範。本判決以下引用之非供述證據，無刑事訴訟法第
    159條第1項規定傳聞法則之適用，因與本案待證事實具有關
    聯性，且無證據證明係公務員違法取得之物，依法自得作為
    證據。
貳、實體部分：
一、認定犯罪事實所憑之證據及理由：
  ㈠上揭傷害犯行，業據被告黃瀅瑜於本院審理、被告陳嵩允於
    本院準備程序及審理時均坦承不諱（本院卷101、205頁），
    核與證人即告訴人劉秀敏於警詢及偵訊之證述、證人即告訴
    人黃瀅瑜於警詢、偵訊及本院審理之證述、證人陳毓錦於警
    詢、偵訊及本院審理之證述情節相符（偵卷29至30、42、67
    至69、77、79、137至138頁、本院卷190至196頁），並有員
    警職務報告、指認犯罪嫌疑人紀錄表暨真實姓名對照表、陳
    嵩允與陳毓錦間LINE對話紀錄、監視錄影畫面翻拍照片、中
    國醫藥大學附設醫院受理家庭暴力事件驗傷診斷書、中山醫
    藥大學附設醫院受理家庭暴力事件驗傷診斷書、家庭暴力通
    報表、黃瀅瑜報案資料（臺中市政府警察局第五分局四平派
    出所受理刑事案件報案三聯單、受理各類案件紀錄表）、本
    院110年11月30日勘驗筆錄、監視錄影畫面擷圖等件在卷可
    佐（偵卷25至27、33至39、49至53、65至66、71至75、83至
    113頁、本院卷134至136、139至157頁），足認被告2人此部
    分任意性自白與事實相符，足堪採信。
  ㈡訊據被告陳嵩允固坦承於上揭時、地，有與告訴人即被告黃
    瀅瑜發生爭執，並有前揭傷害事實，惟矢口否認有何公然侮
    辱犯行，辯稱：我否認有公然侮辱的行為，我並沒有要貶低
    告訴人即被告黃瀅瑜或是妨害黃瀅瑜名譽的意思云云（本院
    卷101、205頁）。然查： 
  ⒈上揭犯罪事實，業據證人即告訴人黃瀅瑜於偵訊證稱：109年
    11月4日15時30分，在北屯戶政事務所前原本被告陳嵩允、
    證人陳毓錦要談離婚條件，當天約好要去簽字，結果到場後
    被告陳嵩允他們就叫我們寫其他條件，不然就不簽，態度很
    不好，我要被告陳嵩允下車說清楚，為何又出爾反爾，之後
    被告陳嵩允就下車用手打我，我倒地起不來，後來證人陳毓
    錦趕來，被告陳嵩允才停止，被告陳嵩允還罵我五字經，10
    9年11月4日當天被告陳嵩允有對我罵「幹你娘機歪」 ，在
    停車場罵的等語；於本院審理證述：被告陳嵩允在案發當下
    有辱罵我，我聽的最清楚是我們已經架開的那時候，他在這
    中間一直罵那些有的沒的，我聽得最清楚就是最後那時候說
    五字經，就是起訴書記載的「幹你娘機歪」等語（偵卷137
    頁、本院卷197頁），核與證人陳毓錦於偵訊證述：我有聽
    到被告陳嵩允罵告訴人黃瀅瑜「幹你娘機歪」等語；於本院
    審理證述：109年11月4日15時許於臺中市○○區○○路0段00號
    的北屯區戶政事務所旁的停車場，我看到被告陳嵩允跟我媽
    媽黃瀅瑜扭打在一起之外，我還看到被告陳嵩允對我媽媽黃
    瀅瑜說很多髒話，都是在怒罵斥責之類的，3個字跟5個字的
    都有，有說：「幹你娘機歪」這句話等語（偵卷138頁、本
    院卷191至192頁）相符。足認，被告陳嵩允有於109年11月4
    日15時許，在不特定多數人均得共聞共見而屬公開場所之停
    車場，對告訴人黃瀅瑜口出：「幹你娘機歪」等語，堪以認
    定。
  ⒉又被告陳嵩允向告訴人黃瀅瑜出言「幹你娘機歪」等語，其
    用詞在客觀上已足使告訴人黃瀅瑜感到難堪、困窘，亦足以
    貶損他人評價、傷及人性尊嚴，而屬足使人感受侮辱之言詞
    ，係人格之負面評價，為一般社會大眾所不能容忍接受，自
    足以減損被指射人之聲譽無疑。而被告陳嵩允為具有社會經
    驗之成年人，遇與告訴人黃瀅瑜間發生爭執，竟以該具侮辱
    意思之言詞辱罵告訴人黃瀅瑜，足認其主觀上有公然侮辱告
    訴人黃瀅瑜、損害告訴人黃瀅瑜聲譽之犯意，甚為明確。至
    辯護人雖為被告陳嵩允辯稱：「幹你娘機歪」僅為發語詞云
    云（本院卷207頁），惟參酌案發當時，被告陳嵩允與告訴
    人黃瀅瑜間，因被告陳嵩允與證人陳毓錦離婚登記一事已發
    生肢體衝突，被告陳嵩允於與告訴人黃瀅瑜衝突之時，口出
    「幹你娘機歪」之言詞，已足使一般人聽聞該內容即可特定
    被告陳嵩允所指之對象為告訴人黃瀅瑜，且基於表達被告陳
    嵩允已身不滿，聽聞者已可感受陳述人情緒激動、異常，自
    屬攻擊性之言詞，且使告訴人黃瀅瑜感覺人格遭受攻擊，足
    以貶損告訴人黃瀅瑜名譽及尊嚴評價，顯非單純之發語詞，
    前開辯解，無足憑採。
  ㈢綜上所述，本案事證明確，被告陳嵩允公然侮辱犯行足堪認
    定，應依法論科。 
二、論罪科刑：
  ㈠核被告黃瀅瑜所為，係犯刑法第277條第1項之傷害罪；被告
    陳嵩允所為，係犯刑法第277 條第1 項傷害罪、同法第309
    條第1 項公然侮辱罪。被告陳嵩允於毆打告訴人黃瀅瑜之同
    時，以「幹你娘機歪」辱罵告訴人黃瀅瑜，係以單一行為，
    同時觸犯上開罪名，為想像競合犯，應依刑法第55條前段規
    定，從一重論以傷害罪。公訴意旨認被告陳嵩允所為，犯意
    各別，行為互殊，應予分論併罰，容有誤會，併此說明。
  ㈡爰以行為人之責任為基礎，審酌被告黃瀅瑜、陳嵩允不思以
    理性方式解決爭執，竟為前揭犯行，致告訴人劉秀敏受有上
    開傷害、告訴人黃瀅瑜受有上開傷害及名譽受損之犯罪手段
    、所生損害，兼衡被告黃瀅瑜犯後坦承犯行、被告陳嵩允坦
    承傷害犯行，否認公然侮辱犯行，且被告2人均未與告訴人
    劉秀敏、黃瀅瑜達成和解或取得其諒解之犯後態度，並參酌
    被告黃瀅瑜、陳嵩允於本院審理時自陳之學歷、經歷及其等
    之素行等一切情狀，分別量處如主文欄所示之刑及均諭知易
    科罰金之折算標準。
據上論斷，應依刑事訴訟法第299條第1項前段，刑法第277條第1
 項、第309條第1項、第41條第1項前段、第55條前段，刑法施行
法第1條之1第1項，判決如主文。
本案經檢察官陳祥薇提起公訴，檢察官羅秀蓮、郭逵到庭執行職
務。
中    華    民    國   111    年    1     月    26    日
                  刑事第六庭   審判長法  官  柯志民
                                     法  官  戰諭威
                                     法  官  蔡逸蓉
以上正本證明與原本無異。
如不服本判決應於收受送達後20日內向本院提出上訴書狀，並應
敘述具體理由；其未敘述上訴之理由者，應於上訴期間屆滿後20
日內向本院補提理由書（均須按他造當事人之人數附繕本）「切
勿逕送上級法院」。
告訴人或被害人如不服判決，應備理由具狀向檢察官請求上訴，
上訴期間之計算，以檢察官收受判決正本之日起算。
　　　　                            書記官  葉俊宏
中    華    民    國   111    年    1     月    26    日
　　　　
附錄論罪科刑法條
刑法第277條第1項
傷害人之身體或健康者，處五年以下有期徒刑、拘役或五十萬元
以下罰金。
刑法第309條第1項
公然侮辱人者，處拘役或九千元以下罰金。